【裁判字號】    90,易,1034
【裁判日期】    900430
【裁判案由】    毒品危害防制條例
【裁判全文】
臺灣板橋地方法院刑事判決                          九十年度易字第一三四號
    公  訴  人  臺灣板橋地方法院檢察署檢察官
    被      告  乙○○
右列被告因違反毒品危害防制條例案件，經檢察官提起公訴（八十九年度毒偵字第七
六五七號），本院判決如左：
    主  文
乙○○施用第二級毒品，累犯，處有期徒刑陸月，如易科罰金，以參佰元折算壹日。
扣案第二級毒品安非他命壹包（包裝重貳陸點參捌公克；淨重貳伍點陸柒公克）沒收
銷燬之。
    事  實
一、乙○○依序於民國八十六年二月四日、八十七年一月二十六，均因違反麻醉藥品
    管理條例案件，經本院分別以八十五年度易字第七○二二號判處有期徒刑五月，
    以八十七年度易字第三二四號判處有期徒刑六月確定。嗣合併執行於八十七年十
    二月十八日縮刑期滿而執行完畢。其前因施用第二級毒品安非他命案件，經臺灣
    板橋地方法院檢察署檢察官聲請本院於八十八年五月二十八日以八十八年度（起
    訴書誤載為八十七年度）毒聲字第三三二○號裁定送觀察、勒戒後，認無繼續施
    用毒品之傾向，而經該署檢察官於八十八年六月十日以八十八年度偵字第一三四
    三○號為不起訴處分確定。又因施用第二級毒品安非他命案件，經臺灣板橋地方
    法院檢察署檢察官聲請本院於八十八年九月二日以八十八年度毒聲字第五五二六
    號裁定送觀察、勒戒，經送臺灣臺北看守所附設勒戒處所觀察、勒戒後，認有繼
    續施用毒品傾向，復依該署檢察官聲請本院於八十九年一月十四日以八十九年度
    毒聲字第三○六號裁定將其送戒治處所施以強制戒治一年，嗣經本院於八十九年
    七月一日，以八十九年度毒聲字第四一一九號裁定停止戒治，所餘戒治期間付保
    護管束。而乙○○前開二犯施用第二級毒品安非他命罪行，並經本院於八十九年
    五月三日，以八十九年度易字第九一五號判處有期徒刑六月，如易科罰金以銀元
    三百元折算一日，並嗣經臺灣高等法院於八十九年九月二十日以八十九年度上易
    字第二三六五號判決上訴駁回而告確定。惟乙○○於停止戒治期間，明知安非他
    命業經於八十七年五月二十日公布之毒品危害防制條例列為第二級毒品，不得持
    有，竟於八十九年十二月十四日上午十時許，在臺北縣三重市○○路與三和路路
    口，自甲○○（已死亡）處收受安非他命乙包（包裝重二六‧三八公克；淨重二
    五‧六七公克）而持有之。並旋即基於施用第二級毒品安非他命之犯意，於同日
    ，在臺北縣三重市○○路○段「中興旅社」，以將上開安非他命取出少許置於鋁
    鉑紙上以火燒烤成煙霧狀後吸食之方式，非法施用上開第二級毒品安非他命一次
    。嗣經警於同日十八時五十分許，在臺北縣三重市○○路○段果菜市場前查獲，
    並扣得上述安非他命乙包。
二、案經臺北市政府警察局松山分局報告臺灣板橋地方法院檢察署檢察官偵查起訴。
    理  由
一、右揭犯罪事實業經被告乙○○供認不諱，並有其持有供施用之安非他命乙包（包
    裝重二六‧三八公克；淨重二五‧六七公克）扣案足資佐證。另被告於八十九年
    十二月十四日為警查獲後，所採取之尿液檢體經送請臺北市立療養院以酵素免疫
    分析法、薄層層析法分析結果，呈安非他命陽性反應，亦有該局八十九年十二月
    二十日煙毒尿液檢驗成績書(三)乙紙附於偵查卷可憑，本件事證明確，被告犯行堪
    以認定。
二、按被告前因施用第二級毒品安非他命案件，經臺灣板橋地方法院檢察署檢察官聲
    請本院於八十八年五月二十八日以八十八年度毒聲字第三三二○號裁定送觀察、
    勒戒後，認無繼續施用毒品之傾向，而經該署檢察官於八十八年六月十日以八十
    八年度偵字第一三四三○號為不起訴處分確定。又因施用第二級毒品安非他命案
    件，經臺灣板橋地方法院檢察署檢察官聲請本院於八十八年九月二日以八十八年
    度毒聲字第五五二六號裁定送觀察、勒戒，經送臺灣臺北看守所附設勒戒處所觀
    察、勒戒後，認有繼續施用毒品傾向，復依該署檢察官聲請本院於八十九年一月
    十四日以八十九年度毒聲字第三○六號裁定將其送戒治處所施以強制戒治一年，
    其前開第二次施用毒品安非他命之犯行，並經本院於八十九年五月三日，以八十
    九年度易字第九一五號判處有期徒刑六月，如易科罰金以銀元三百元折算一日，
    並嗣經臺灣高等法院於八十九年九月二十日以八十九年度上易字第二三六五號判
    決上訴駁回而告確定等情，有臺灣高等法院被告全國前案紀錄表、臺灣板橋地方
    法院檢察署八十八年度偵字第一三四三○號不起訴處分書、本院八十九年度易字
    第九一五號判決、臺灣高等法院八十九年度上易字第二三六五號判決各乙份附卷
    可稽，其於五年內再犯本件施用第二級毒品之犯行，其三犯毒品危害防制條例第
    十條之罪，應堪認定。本件事證明確，應依法論科。
三、按毒品危害防制條例業於八十六年十月三十日經立法院三讀通過，嗣於八十七年
    五月二十日經總統公布，於八十七年五月二十二日零時起生效施行，安非他命依
    該條例第二條第二項第二款之規定，屬於第二級毒品，復依該條例第十條規定，
    施用第一級毒品者，處六月以上，五年以下有期徒刑；施用第二級毒品者，處三
    年以下有期徒刑，但第一次施用毒品者，檢察官應先將被告送勒戒處所觀察、勒
    戒；經觀察、勒戒後無繼續施用毒品之傾向者，應由檢察官為不起訴之處分，有
    繼續施用毒品之傾向者，由檢察官聲請法院裁定令入戒治處所施以強制戒治，其
    期間為一年；依前項規定為不起訴之處分後，五年內再犯第十條之罪，經觀察、
    勒戒後，認有繼續施用毒品之傾向或三犯以上者，不適用前項之規定，毒品危害
    防制條例第二十條第一項、第二項、第三項分別定有明文。被告前因施用第二級
    毒品案件，經送觀察、勒戒後，認無繼續施用毒品之傾向，而由臺灣板橋地方法
    院檢察署檢察官為不起訴處分，復因施用第二級毒品案件，經臺灣板橋地方法院
    檢察署檢察官聲請本院裁定將其送戒治處所施以強制戒治一年，並經本院判處有
    期徒刑六月確定，已如前述，其於五年內又犯本件施用毒品犯行，揆諸前開規定
    ，核被告施用安非他命之犯行，係犯同條例第十條第二項施用第二級毒品罪，其
    施用第二級毒品安非他命前後持有第二級毒品安非他命之低度行為，為施用之高
    度行為所吸收，不另論罪。至公訴人雖未敘及被告自甲○○處收受安非他命而持
    有之犯行，惟未據起訴之持有毒品犯行，與其施用毒品犯行，有吸收犯之實質上
    一罪關係，茲如前述，本院自得併予審究，合此敘明。再者被告依序於八十六年
    二月四日、八十七年一月二十六，均因違反麻醉藥品管理條例案件，經本院分別
    以八十五年度易字第七○二二號判處有期徒刑五月，以八十七年度易字第三二四
    號判處有期徒刑六月確定。嗣合併執行於八十七年十二月十八日縮刑期滿而執行
    完畢乙節，有臺灣高等法院檢察署刑案紀錄簡覆表乙紙附卷可參，其受有期徒刑
    之執行完畢後，五年內又犯有期徒刑以上之本罪，為累犯，應依刑法第四十七條
    之規定加重其刑。爰審酌被告施用毒品戕害身心、害人害己及被告前因施用毒品
    ，經法院送觀察、勒戒及強制戒治後，猶不思戒絕革除惡習，仍於停止戒治其間
    三犯本件施用毒品犯行；惟被告犯罪後坦承犯行併犯罪之動機、目的、手段、品
    行、生活狀況、智識程度、犯罪所生之損害等一切情狀，量處如主文所示之刑。
    末查被告行為後，刑法第四十一條於九十年一月十日修正公布，同年月十二日生
    效，原條文修正為第四十一條第一項前段，並將得易科罰金之罪，從「犯最重本
    刑為三年以下有期徒刑以下之刑之罪」，修正為「犯最重本刑為五年以下有期徒
    刑以下之刑之罪」，因本案被告所犯之罪本即為「最重本刑三年以下有期徒刑以
    下之刑之罪」，比較新舊法，無何者較有利於被告之問題，依刑法第二條第一項
    前段之規定，本案應適用修正後之現行刑法第四十一條第一項前段條文，併諭知
    易科罰金之折算標準。至扣案之安非他命乙包係屬違禁物，不問屬於犯人與否，
    均應依毒品危害防制條例第十八條第一項前段之規定宣告沒收銷燬之。
據上論斷，應依刑事訴訟法第二百九十九條第一項前段，毒品危害防制條例第十條第
二項、第十八條第一項前段，刑法第二條第一項前段、第十一條前段、第四十七條、
九十年一月十二日修正施行之第四十一條第一項前段，罰金罰鍰提高標準條例第二條
，判決如主文。
本案經檢察官李傳侯到庭執行職務。
中    華    民    國      九十        年      四      月      三十      日
                                      臺灣板橋地方法院刑事第四庭
                                          法  官  游  秀  雯
右正本證明與原本無異。
如不服本判決，應於判決送達後十日內，向本院提出上訴狀。
                                          書記官  陳  怡  真
中    華    民    國      九十        年      五      月      一        日
附錄本案論罪科刑法條
毒品危害防制條例第十條
施用第一級毒品者，處六月以上五年以下有期徒刑。
施用第二級毒品者，處三年以下有期徒刑。


司法院資訊處製作；財團法人民間司法改革基金會備份。
